【裁判字號】    99,消債更,77
【裁判日期】    990507
【裁判案由】    更生事件
【裁判全文】
臺灣板橋地方法院民事裁定            99年度消債更字第77號
聲  請  人  甲○○
上列當事人因消費者債務清理事件，聲請更生，本院裁定如下：
    主  文
債務人甲○○自中華民國九十九年五月七日下午四時起開始更生
程序。
命司法事務官進行本件更生程序。
    理  由
一、按債務人不能清償債務或有不能清償之虞，且無擔保或無優
    先權之債務總額未逾新臺幣一千二百萬元者，於法院裁定開
    始清算程序或宣告破產前，得向法院聲請更生。法院開始更
    生程序之裁定，應載明其年、月、日、時，並即時發生效力
    ，消費者債務清理條例第3條、第42條第1項、第45條第1 項
    定有明文。次按依消費者債務清理條例第3 條規定債務人不
    能清償或有不能清償之虞，即得聲請更生，並未以履行金融
    機關之協商條件有困難為要件，況債務人是否同意協商條件
    ，乃債務人之自由，且此時債務人聲請更生仍有其利益，即
    進入更生後，債務人縱依金融機構所提之每月清償金額提更
    生方案，依據該條例第53條第2項第3款之規定，債務人於6
    年或8年後即可債務消滅，毋庸清償至12年6月，應讓債務人
    有早日解脫債務之機會，立法意旨甚明（臺灣高等法院暨所
    屬法院97年法律座談會民事類提案第46號民國97年11月12日
    決議參照）。
二、本件聲請人向本院聲請更生，主張其有不能清償債務之虞情
    事，債務總金額為新臺幣（下同）2,850,574 元，於消費者
    債務清理條例施行後，於民國98年12月間曾發函向最大債權
    金融機構中國信託商業銀行股份有限公司（下稱中國信託商
    業銀行）請求共同協商債務清償方案，惟聲請人每月平均收
    入約為27,000元，扣除每月繳納房租7,00 0元、伙食費1,50
    0 元、電話費689元、交通費1,500元、撫養費12,000元後，
    所剩無餘，而銀行所提協商條件為月付15,000元，顯超出聲
    請人清償能力，而協商不成立，且其無擔保或無優先權之債
    務總額未逾1,200 萬元，復未經法院裁定開始清算程序或宣
    告破產云云。
三、經查：債務人主張之上開事實，業據提出財產及收入狀況說
    明書、債權人清冊、前置協商不成立通知書、財政部國稅局
    財產歸屬資料清單、96年度及97年度綜合所得稅各類所得資
    料清單、戶籍謄本、勞工保險被保險人投保資料表、財團法
    人金融聯合徵信中心當事人綜合信用報告、上海商業儲蓄銀
    行薪資轉帳帳戶存摺影本、房屋租賃契約書、各項支出收據
    影本等件為證（見本院卷第9頁-第63頁），堪信屬實。本院
    審酌本件聲請人現任職於南山人壽保險股份有限公司板橋分
    公司，依其提出上海商業儲蓄銀行員工薪資轉帳帳戶所載，
    聲請人98年6月至99年3月間共計領取薪資總額為211,853 元
    （見本院卷第108頁），平均每月薪資為21,185 元（計算式
    :211,853 10＝21,185 ，元以下四捨五入），扣除每月房
    租7,000元，再扣除每月基本生活所需為3,698元（見本院卷
    第12頁，財產及收入狀況所明書），復參酌其陳報扶養之未
    成年子女計3 人，聲請人每月另需支出扶養費用共計12,000
    元等情，此有債務人提出其全戶戶籍謄本、財產及收入狀況
    說明書、離婚協議書、安親班收據等件附卷可憑，足認依債
    務人之收入，扣除必要生活支出及扶養費用負擔後，所剩已
    不足清償中國信託商業銀行提議之協商條件方案: 每月還款
    金額15,000元，此有前置協商不成立通知書附卷為憑（見本
    院卷第18頁），有不能清償債務之情事存在，且非可歸責於
    己。此外，本件復查無消費者債務清理條例第6條第3項、第
    8 條或第46條各款所定駁回更生聲請之事由存在，則債務人
    聲請更生，應屬有據，爰裁定如主文。
中    華    民    國    99    年    5     月    7     日
                  民事第二庭    法  官  吳振富
上為正本係照原本作成。
本件不得抗告。
本裁定已於99年5月7日16時公告。
中    華    民    國    99    年    5     月    7     日
                                書記官  李宏明

司法院資訊處製作；財團法人民間司法改革基金會備份。
